臺灣高等法院刑事判決　　　　　　　　　　　　　九十一年度上訴字第一一九號
　　上　訴　人
　　即　被　告　戊○○
　　指定辯護人　本院甲○
右上訴人因偽造有價證券案件，不服臺灣桃園地方法院八十六年度訴字第一七八號
，中華民國八十九年十一月二十四日第一審判決（起訴案號：臺灣桃園地方法院檢察
署八十六年度偵字第一一四三、二八二二、九一四五、一三二一三號），提起上訴，
本院判決如左：
    主  文
原判決撤銷。
戊○○共同意圖供行使之用，而偽造有價證券，處有期徒刑年貳月。如附表所示偽
造之支票壹張，沒收。
    事  實
一、戊○○於民國八十五年十二月間，由報紙分類廣告刊登之電話，與不詳姓名、年
    籍自稱「陳偉豐」之成年男子聯絡後，基於共同之犯意，意圖供行使之用，在桃
    園縣中壢市火車站附近，由戊○○以新台幣（下同）七千元之價格，購買丙○○
    所遺失身分證，遭人向苗栗市信用合作社冒名開戶取得之支票一張，由「陳偉豐
    」依戊○○指示填寫金額、日期，偽造完成該支票，交由戊○○行使以清償丁○○之欠款，其支票之發票人、付款人、帳號、票號、日期、金額、行使情形詳如
    附表所示。
二、案經桃園縣警察局大溪分局報請台灣桃園地方法院檢察署檢察官偵查起訴。
    理  由
一、訊據被告戊○○固坦承有向「陳偉豐」之成年男子購買支票，並交付丁○○作為
    支付欠款之用，惟矢口否認有偽造有價證券之犯行，辯稱：購買該支票係為延緩
    清償債務之時間，不知道事情會如此嚴重，且該支票於購買時，支票上之金額、
    發票日、發票人印章均已經蓋妥了，不知道支票來源，最多構成贓物罪或詐欺罪
    ，並不構成偽造有價證券罪行云云。
二、然查：
（一）丙○○之身分證遺失，遭人冒名開戶等情，為證人丙○○於本院結證屬實（見
      本院九十一年八月五日訊問筆錄），並有萬泰銀行苗栗分行（繼受前苗栗市信
      用合作社）九十一年七月十九日（九一）苗票文字第一一一號函及所附開戶印
      鑑卡資料、換貼照片之身分證影本等在卷可稽，且經台灣苗栗地方法院八十六
      年度苗簡字第四二九號民事判決確認苗栗信用合作社上揭持有丙○○之開戶文
      件均非真正（以上資料均存本院卷內）。是附表所示之支票，未經丙○○之授
      權，為偽造之票據，極為明確。
（二）被告於偵審中已供承：如附表之支票，係於八十五年十二月間，在桃園縣中壢
      火車站附近，以七千元向綽號「陳偉豐」之成年男子購買，於購買之時，談妥
      票載日期、面額，由「陳偉豐」填載完成等情，伊再行使交付丁○○支付欠款
      （見台灣桃園地方法院檢察署八十六年偵字第二八二二號卷第八十六頁、原審
      法院第一卷第一一六、一一七頁、第二卷第九十一頁、本院九十一年六月二十
      四日、八月二十日筆錄）。該男子自稱「陳偉豐」，被告自知悉其非發票人丙○○，且被告係以七千元購買，竟指示填寫面額七萬五千元，該支票顯然不會
      兌現。又係以報刊上之電話向陌生人購買支票，非正常方式取得，被告又自承
      其如構成犯罪僅犯贓物罪云云（見本院九十一年八月五日筆錄），足證其主觀
      已有來路不明，為他人失竊或遺失或非法方式取得支票之認識，而仍指示填載
      面額、日期，復持以行使交付丁○○。本件復為證人丁○○結證在案（見本院
      九十一年五月二十七日訊問筆錄）。又有被告偽造如附表所示偽造之支票扣案
      可證。被告有偽造支票並行使之犯意及行為，已極灼然。
（三）被告原審之辯護人雖稱：被告前曾犯偽造有價證券罪，經本院判處有期徒刑三
      年六月，本件與前案有連續犯裁判上一罪之關係，應為免訴判決云云。惟查：
      被告前案所犯偽造有價證券案，係在八十六年十二月十日，竊取其女友陳美鳳
      華南銀行積穗分行，票號ＳＢ0000000號空白支票及陳美鳳印章後，偽
      填票面金額，盜蓋印章，偽造完成後向他人調現，有本院八十七年十二月三十
      一日八十七年度上訴字第五一八七號判決可查。而本案被告於八十五年十二月
      間向陌生人購買並偽造支票，兩者犯罪之方式不同，且時間相距約達一年之久
      ，兩案間，並無概括犯意連續犯之關係。
（四）至被告辯稱其僅犯贓物罪及詐欺罪云云，然本件支票為他人冒名申請，非丙○○請領之支票遺失、被盜，尚非贓物。另被告將支票交付丁○○支付早已積欠
      之款項，並未詐取財物。且被告行使偽造有價證券向他人清償欠款，且所交付
      者係該證券本身之價值，並非供作擔保或新債清償而借款，詐欺取財行為仍屬
      行使偽造有價證券之行為，不另成立詐欺罪（最高法院二十五年上字第一八一
      四判例意旨及六十二年刑事庭長會議決議意旨參照）。
（五）綜上所述，被告所辯，顯為卸責之詞，不足採信。其事證明確，犯行堪以認定
      ，應予依法論科。
三、核被告所為，係犯刑法第二百零一條第一項之偽造有價證券罪。被告以七千元代
    價向「陳偉豐」之成年男子購買支票，由「陳偉豐」提供支票，蓋妥印章，被告
    提出金額、日期之要求，「陳偉豐」填寫完成，由被告持以行使，二人間有犯意
    之聯絡及行為之分擔，皆為共同正犯。被告偽造有價證券後，持以行使，其行使
    之輕罪行為為偽造之重罪行為所吸收，不另論罪。至公訴人僅對被告行使偽造有
    價證券之犯行起訴，對偽造有價證券部分，漏未起訴，但因有實質上一罪之關係
    ，偽造有價證券部分，為起訴效力所及，本院自應一併審判。
四、公訴意旨另以：被告戊○○於八十五年底至八十六年初，在桃園地區向「陳偉豐
    」集團購買另外二紙空頭支票，其上金額、日期均由販賣人記載完成，戊○○分
    別將其交予乙○○及不知名之人，因認被告涉有連續犯刑法第二百零一條第二項
    之行使偽造有價證券罪嫌。其起訴乃以被告坦承犯行為其論據。惟查：
（一）按犯罪事實，應依證據認定，無證據不得推定其犯罪事實。又被告之自白，不
  得作為有罪判決之唯一依據，仍應調查其他必要之證據，以察其是否與事實相
      符，刑事訴訟法第一百五十四條、第一百五十六條第二項分別定有明文。
（二）被告雖自白另向「陳偉豐」者購買二張支票行使，一張給乙○○，一張給不詳
      姓名之人，但始終供稱不知該支票發票人、付款人、帳戶、票號、確實面額、
      日期，亦不知乙○○之住址及不詳姓名人年籍、住址。
（三）經核全部卷證並未有其他相關之補強證據，例如：所購買之支票扣案，陳偉豐
      、乙○○之年籍、住址。且公訴人之起訴書，亦不知而未記載支票之發票人、
      付款人、票號、日期、面額，何時何地交付，或任何人證、物證，以證明被告
      自白之真實性。經本院調取全國姓名乙○○者，不足十歲者四人，二十歲左右
      者二人，有法務部戶政連線作業系統電腦列印資料可核，並無被告所稱交付支
      票為三十餘歲之乙○○，且被告亦不能確定乙○○者是否為其本名。故不能依
      被告之自白，為唯一證據，認定被告此部分行使偽造支票之犯行。因公訴人認
      此部分犯行與前開論罪科刑部分，有連續犯裁判上一罪或吸收犯實質上一罪之
      關係，自不用另為無罪之諭知。
五、原審對被告為有罪科刑之判決，固非無見。惟查：(一)原審僅憑被告自白之唯一證
    據，未調查其他任何佐證，如不傳訊丁○○、不調取偽造支票，以致其依被告隨
    意所說之詞，認被告偽造交付丁○○之支票，發票人為玉山銀行，金額為七萬元
    ，支付欠款為支付貨款，均有錯誤，與事實不符，又不知發票人、票載日期、票
    號，以「不詳」一語帶過，即加以判決，其事實認定不僅疏漏、錯誤，且證據適
    用亦違背法令。(二)被告是否購買支票交付乙○○，僅有其自白，無任何佐證，已
    如前述。原審依被告唯一自白，認定被告偽造「不詳」日期、發票人之支票，交
    付查無真實姓名之乙○○，亦有未當。(三)公訴人另起訴被告購買一張簽發完成之
    支票交付不詳姓名之人，涉犯刑法第二百零一條第二項行使偽造有價證券罪嫌。
    原審認公訴人起訴同法條第一項偽造有價證券罪，並針對未起訴之罪行，予以不
    另為無罪之判決，亦有未洽，自屬無可維持。被告上訴意旨，仍執前詞，否認犯
    偽造有價證券罪，雖不足採，但原判決既有可議，自應由本院將之撤銷改判。爰
    審酌被告犯罪之動機、目的、手段、品性、生活狀況、智識程度、犯罪所生之損
    害，及犯罪後態度等一情狀，量處如主文第二項所示之刑，以示懲儆。如附表所
    示之偽造支票，應依刑法第二百零五條規定，宣告沒收。
六、據上論斷，應依刑事訴訟法第三百六十九條第一項前段、第三百六十四條、第二
    百九十九條第一項前段，刑法第二十八條、第二百零一條第一項、第二百零五條
    ，罰金罰鍰提高標準條例第一條前段，判決如主文。
本案經檢察官柯麗鈴到庭執行職務。
中    華    民    國      九十一      年      八     月     二十七      日
                            臺灣高等法院刑事第五庭
                                審判長法  官  趙  功  恆
                                      法  官  陳  國  文
                                      法  官  楊  貴  雄
右正本證明與原本無異。
如不服本判決應於收受送達後十日內向本院提出上訴書狀，其未敘述上訴之理由者並
得於提起上訴後十日內向本院補提理由書（均須按他造當事人之人數附繕本）。
                                      書記官  孫  佩  琳
中    華    民    國      九十一      年      八     月     二十七      日
附錄本案論罪科刑法條全文：
刑法第二百零一條
意圖供行使之用，而偽造、變造公債票、公司股票或其他有價證券者，處三年以上十
年以下有期徒刑，得併科三千元以下罰金。
行使偽造、變造之公債票、公司股票或其他有價證券，或意圖供行使之用，而收集或
交付於人者，處一年以上七年以下有期徒刑，得併科三千元以下罰金。
附表：
┌───┬───┬────┬────┬────┬─────┬───────┐
│付款人│發票人│票載日期│票號    │帳號    │  面   額 │使  用  情  形│
│      │      │        │        │        │（新台幣）│              │
├───┼───┼────┼────┼────┼─────┼───────┤
│苗栗市│丙○○│八十六年│三○八九│一九五一│七萬五千元│八十五年十二月│
│信用合│      │一月十日│二七二  │八－一○│          │間在桃園縣中壢│
│作社  │      │        │        │        │          │市○○街七十一│
│      │      │        │        │        │          │號丁○○家中，│
│      │      │        │        │        │          │行使支付欠款。│
└───┴───┴────┴────┴────┴─────┴───────
